臺灣基隆地方法院刑事判決　　　　　　　　　　　　　九十一年度訴字第二三八號
　　公　訴　人　臺灣基隆地方法院檢察署檢察官
　　被　　　告　乙○○
右列被告因偽造文書案件，經檢察官提起公訴（九十一年度偵緝字第五五號），本院
判決如左：
    主  文
本件公訴不受理。
    理  由
一、公訴意旨略以：被告乙○○因另涉有其他刑案，為躲避警方查緝，於民國九十年
    二、三月間某日，在臺北市○○路某泡沫紅茶店內，以新臺幣（下同）一萬五千
    元之代價，將其照片交付給與其有變造特種文書共同犯意之年籍姓名不詳、綽號
    「錢嫂」之女子，由「錢嫂」變造黏貼有其照片之「甲○○」國民身分證一枚，
    於三日後在同一地點交予被告，足生損害於戶政機關對國民身分證管理之正確性
    及甲○○本人。嗣於九十年六月十八日下午一時三十分許，警方因違反毒品危害
    防制條例案件而持搜索票在臺北縣瑞芳鎮○○街四六號鄭弘奇住所實施搜索時，
    見被告在該住所前行蹤可疑，乃上前盤查，被告為避免警方查緝，竟基於行使上
    開變造特種文書之犯意，出示上開變造之「甲○○」之國民身分證，並偽稱係甲
    ○○本人以行使之，使員警誤認被告即為甲○○而將之逮捕，並當場於被告身上
    香煙盒內扣得毛重○點二公克之海洛因一包。嗣被告基於冒用「甲○○」名義應
    訊之接續犯意，先後於：(1)九十年六月十八日警方製作之搜索扣押筆錄在場人欄
    內，(2)同日在內政部警政署基隆港務警察所製作之訴訟權利告知書之被告知人欄
    內、逕行逮捕拘提通知書之被通知人欄內，(3)同日晚間七時許及十時許，在臺灣
    基隆地方法院檢察署之被告攜帶財物保管登記簿被告姓名欄及領回欄內，偽造「
    甲○○」名義之簽名或並捺指印，表示為其本人無誤及收受並知悉各該通知之旨
    無訛，復持交各該員警及該檢察署法警收執，並基於接續犯意，先後在(4)九十年
    六月十八日下午三時開始製作之警訊筆錄及(5)上開檢察署於同日晚間十時訊畢之
    訊問筆錄受訊問人簽名處，偽簽「甲○○」之署名或並捺指印，足生損害於警察
    及偵查機關對犯罪嫌疑人調查之正確性及甲○○本人。嗣經警方發現被告之人別
    有誤，乃將被告及甲○○之指紋片送內政部政署刑事警察局進行比對鑑驗，而查
    獲上情，因認被告涉犯刑法第二百十六條（行使變造之特種文書及行使偽造之私
    文書）、第二百十二條（變造特種文書）、第二百十條（偽造私文書）、刑法第
    二百十七條（偽造署押）等罪。
二、按已經提起公訴或自訴之案件，在同一法院重行起訴者，應諭知不受理之判決，
    並得不經言詞辯論為之，刑事訴訟法第三百零三條第二款、第三百零七條分別定
    有明文。又一事不再理之重行起訴禁止為刑事訴訟法上之重要原則，係為保障實
    體裁判之安定性，使同一被告就同一訴訟客體事實爭點及法律爭點，不受重複審
    判而設，此一原則於實質上一罪或裁判上一罪均有其適用（最高法院六十年臺非
    字第七七號判例意旨參照），故連續犯及牽連犯之一部犯行經提起公訴或自訴者
    ，其效力當然及於全部，縱令後之起訴（或自訴）事實較之繫屬在先之事實有減
    縮或擴張之情形，均不失為同一案件。蓋對同一被告之一個犯罪事實，祇有一個
    刑罰權，不容重複裁判。故檢察官就同一事實無論其為先後兩次起訴，或在一個
    起訴書內重複追訴，法院均應依刑事訴訟法第三百零三條第二款就重行起訴部分
    諭知不受理之判決。
三、查本案被告乙○○被訴偽造文書案件，其中涉嫌與綽號「錢嫂」成年女子共同變
    造「甲○○」之國民身分證之時間為九十年二、三月間某日，又被告另因於八十
    九年八月一日，與綽號「錢嫂」成年女子共同變造「宋鑫銘」之國民身分證及駕
    駛執照，因涉嫌變造特種文書罪，經臺灣基隆地方法院檢察署檢察官於八十九年
    十二月十八日以八十九年度偵字第三三○八號起訴，同年十二月二十二日繫屬於
    本院（九十年度訴字第八號），嗣因被告屢經傳拘未到而發布通緝，於九十一年
    三月二十六日通緝到案（九十一年度訴緝字第一○號），尚未經實體判決確定，
    有前揭起訴書、臺灣高等法院被告全國前案紀錄表各一紙附卷可稽，並經本院調
    閱九十年訴緝字第一○號全卷查明屬實。另經本院訊問被告，其坦承因毒品案件
    遭本院及臺灣板橋地方法院通緝，為躲避查緝，分別於前揭時間，連續二次提供
    自己相片予綽號「錢嫂」成年女子，各以一萬五千元購得變造後之「宋鑫銘」國
    民身分證、駕駛執照及「甲○○」之國民身分證等語（本院九十一年五月十七日
    訊問筆錄參照），足證被告先後二次與綽號「錢嫂」成年女子共同變造特種文書
    之犯行，動機相同，時間相去不遠，犯罪方法相同，所犯均係構成要件相同之變
    造特種文書罪，顯係基於概括犯意而反覆為之，有連續犯之裁判上一罪關係；且
    因公訴意旨係以該變造特種文書之犯行，為行使變造特種文書之高度行為所吸受
    ，並與公訴意旨所稱其餘行使偽造私文書、偽造署押等犯行有牽連犯之裁判上一
    罪關係，揆諸上開說明，自屬同一案件。是以公訴人於九十一年四月二十二日就
    同一案件，向本院重行起訴，並於同年月三十日繫屬在案，有本院收文章戳在卷
    可佐，揆諸前揭說明，本件爰不經言詞辯論，逕為諭知不受理之判決。
四、據上論斷，應依刑事訴訟法第三百零三條第二款、第三百零七條，判決如主文。
中      華      民      國    九十一    年      五      月    二十      日
                                    臺灣基隆地方法院刑事第二庭
                                        審判長法  官  邱 志 平
                                              法  官  蔡 佳 玲
                                              法  官  楊 皓 清
右正本證明與原本無異。
對於本件判決如有不服，應於收受送達後十日內，向本院提出上訴書狀，上訴於臺灣
高等法院，並按他造當事人之人數附具繕本。
                                              書記官  陳 玲 誼
中      華      民      國    九十一    年      五      月    二十二   日
